最高法院刑事判決　　　　　　　　　 111年度台上字第1593號
上　訴　人　陳政揚
 
 

選任辯護人　湯文章律師
上列上訴人因違反毒品危害防制條例案件，不服臺灣高等法院花
蓮分院中華民國110年9月13日第二審判決（110 年度上訴字第41
號，起訴案號：臺灣花蓮地方檢察署107年度毒偵字第546號，10
7 年度偵字第1044、1639、1736、1765號），提起上訴，本院判
決如下：
    主  文
上訴駁回。
    理  由
一、按刑事訴訟法第377 條規定，上訴於第三審法院，非以判決
    違背法令為理由，不得為之。是提起第三審上訴，應以原判
    決違背法令為理由，係屬法定要件。如果上訴理由書狀並未
    依據卷內訴訟資料，具體指摘原判決不適用何種法則或如何
    適用不當，或所指摘原判決違法情事，顯與法律規定得為第
    三審上訴理由之違法情形，不相適合時，均應認其上訴為違
    背法律上之程式，予以駁回。
二、本件原審審理結果，認為上訴人陳政揚有如原判決犯罪事實
    欄所載違反毒品危害防制條例之犯行明確，因而撤銷第一審
    關於無罪部分之判決，經比較新舊法律，改判論處上訴人犯
    販賣第二級毒品罪刑，已載認其調查、取捨證據之結果及憑
    以認定犯罪事實之心證理由，並就上訴人否認犯行之供詞及
    所辯各語認非可採，予以論述及指駁。又本於證據取捨之職
    權行使，針對證人賴勁宏證述其曾至上訴人住處向上訴人之
    父索拿上訴人之欠款等語，如何不足為有利上訴人之認定，
    復已論述明白。
三、販毒者與購毒者，係屬對向犯罪之結構，對向犯證人之證述
    ，固不得作為認定被告犯罪之唯一證據，而須以補強證據證
    明其確與事實相符。然茲所謂補強證據，並非以證明犯罪構
    成要件之全部事實為必要，倘其得以佐證被告之自白或陳述
    者所述不利被告之犯罪情節非屬虛構，而能予保障其陳述之
    憑信性者，即已充足。又毒販間之毒品交易，為減少被查緝
    風險，多於隱密下進行，於利用通訊聯絡時，亦慣常以買賣
    雙方得以知悉之術語、晦暗不明之用語或彼此已有默契之含
    混語意，以替代毒品交易之重要訊息，甚至雙方事前已有約
    定或默契，只需約定見面，即足以表徵係進行毒品交易，鮮
    有明白直接以毒品之名稱或相近之用語稱之者，此種毒品交
    易之方式，如有得以佐證購毒者所述渠等對話內容之含意即
    係交易某種類毒品，能予保障所指證事實之真實性，即已充
    分，並可認為無違社會大眾之一般認知。原判決綜合上訴人
    之部分供述，證人即購毒者賴勁宏之證詞，扣案手機，卷附
    上訴人與賴勁宏間之通訊監察譯文，敘明其2 人通話相約見
    面之目的係為不可公開而須隱密之事，且賴勁宏因上訴人有
    其所需之物，以求助、拜託之語氣，受制於上訴人最終決定
    會面時間、地點等情，足見賴勁宏證述有以隱晦問答方式與
    上訴人交易毒品甲基安非他命，並非子虛，佐以上訴人坦承
    其與賴勁宏前揭通話後，確有與賴勁宏見面，且審酌上訴人
    與賴勁宏均有施用甲基安非他命之惡習，及案內其他證據資
    料，相互勾稽結果，分別定其取捨資為判斷，憑為認定上訴
    人確有本件犯罪事實，依序記明所憑證據及認定之理由。對
    於上訴人主觀上如何具有販賣毒品營利之不法意圖，復已論
    述綦詳。而賴勁宏之前後證詞，雖就交易毒品包裝、金錢交
    付方式之細節事項，或有未能精確回憶，然因其對於基本事
    實之陳述始終一致，亦與真實性無礙，並無誤認通訊監察譯
    文中相關交易毒品對話之虞，原判決已載認審酌採信之依據
    。原判決既係綜合調查所得之各直接、間接證據，本於事實
    審採證認事之職權行使及推理作用，予以判斷而為認定，並
    未違背客觀存在之經驗法則、論理法則，尚非僅憑賴勁宏所
    為證述為唯一論據，經核並無違誤。要無上訴意旨所指欠缺
    補強證據、違背論理法則與經驗法則及判決理由不備之違法
    情形可言。
四、刑事訴訟法第163 條已揭櫫調查證據係由當事人主導為原則
    ，法院於當事人主導之證據調查完畢後，認為事實未臻明瞭
    仍有待釐清時，始得斟酌具體個案之情形，予以裁量是否補
    充介入調查。本件上訴人及其原審選任辯護人於原審並未聲
    請傳喚上訴人之父到庭作證，則原審綜合全案卷證，認事證
    已明，而未再為無益之調查，於法並無不合，並無上訴意旨
    此部分所指應於審判期日調查之證據而未予調查之違法情形
    。
五、綜合前旨及其他上訴意旨，無非係置原判決所為明白論斷於
    不顧，徒憑己意而為相異評價，重為事實之爭執，或對於事
    實審法院取捨證據與自由判斷證據證明力之職權行使，徒以
    自己說詞，任意指為違法，或單純為事實上枝節性之爭辯，
    與法律規定得為第三審上訴理由之違法情形，不相適合。本
    件上訴違背法律上之程式，應予駁回。
據上論結，應依刑事訴訟法第395條前段，判決如主文。
中    華    民    國   111    年    4     月    13    日
                  刑事第九庭審判長法  官  何  菁  莪  
                                  法  官  朱  瑞  娟  
                                  法  官  劉  興  浪  
                                  法  官  高  玉  舜  
                                  法  官  何  信  慶  
本件正本證明與原本無異
                                  書記官
中    華    民    國   111    年    4     月    15    日